臺灣臺南地方法院民事判決　　　　　　　　　　　　　九十三年度再易字第一二號
　　再審原告　　桐慶營造股份有限公司
　　法定代理人　乙○○
　　訴訟代理人　王正宏律師
　　再審被告　　威致鋼鐵工業股份有限公司
　　法定代理人　丙○○
　　訴訟代理人　甲○○
右當事人間請求給付貨款事件，再審原告對於本院民國九十三年十月二十六日九十三
年度簡上字第七０號確定判決提起再審之訴，本院判決如左：
    主　　文
再審之訴駁回。
再審訴訟費用由再審原告負擔。
    事　　實
甲、再審原告方面：
一、聲明：
（一）本院九十三年簡上字第七０號確定判決予以廢棄。
（二）請求另為判決：再審被告應給付再審原告新台幣肆拾伍萬參仟零玖拾參元，及
      自民國九十三年一月八日起至清償日止，按年利率百分之五計算之利息。
（三）前審及再審之訴訟費用均由再審被告負擔。
二、陳述：
（一）按「再審之訴，應於三十日之不變期間內提起。」、「前項期間，自判決確定
      時起算，判決於送達前確定者，自送達時起算；其再審之理由發生或知悉在後
      者，約自知悉時起算。」民事訴訟法第五百條第一、二項定有明文。查本件前
      審判決係於民國九十三年十月二十六日判決駁回再審原告於第一審之訴，再審
      原告於九十三年十一月一日收受該判決，今再審原告提起本件再審之訴，自己
      遵守不變期間之規定，合先敘明。
（二）按確定終局判決「適用法規顯有錯誤」者，得以再審之訴對於確定判決聲明不
      服，為民事訴訟法第四百九十六第一款所明定。原確定判決適用法規顯有錯誤
      ，茲就再審之理由，析述如下：（１）按民事訴訟法第四百九十六條第一項第
      一款所謂適用法規顯有錯誤，係指確定判決所適用之法規顯然不合於法律規定
      ，或與司法院現尚有效及大法官會議之解釋，或最高法院尚有效之判例顯然違
      反者而言。（２）查「由自己之行為表示以代理權授與他人者，對於第三人應
      負授權人之責任，必須本人有表見之事實，足使第三人信該他人有代理權之情
      形存在，始足當之（參看本院六十年台上字第二一三○號判例）。我國人民將
      自己印章交付他人，委託該他人辦理特定事項者，比比皆是，倘持有印章之該
      他人，除受託辦理之特定事項外，其他以本人名義所為之任何法律行為，均須
      由本人負表見代理之授權人責任，未免過苛。原審徒憑上訴人曾將印章交付與
      呂某之事實，即認被上訴人就保證契約之訂立應負表見代理之授權人責任，自
      屬率斷。」最高法院七十年台上字第六五七號判例見解參照。又「傳達意思之
      機關（使者）與代為表示意思之代理人不同，前者其所完成之意思表示，為本
      人之意思表示，其效果意思由本人決定，後者代理行為之意思表示為代理人之
      意思表示，其效果意思由代理人決定，表見代理人之意思表示亦然。」最高法
      院六十二年年台上字第二四一三號判例見解參照。（３）原確定判決以再審原
      告有將用印後之契約書及更正後之發票交訴外人陳漢良持往再審被告公司，以
      及認為本件系爭工程合約洽談過程中陳漢良均在場即認為再審原告有以自己之
      行為表示以代理權授與陳漢良，顯有適用法規錯誤，且有違前開最高法院七十
      年台上字第六五七號及六十二年年台上字第二四一三號判例見解。（Ａ）查原
      確定判決第六頁所第四點認定再審被告的總務柯文邦先生知悉訴外人陳漢良是
      中間人，而且在判決書第六頁亦認為「縱交付之發票僅係請款之聲請，非作為
      領款憑證」。（Ｂ）再查，無論系爭工程合約書於用印後由訴外人陳漢良持往
      交付給再審原告，抑或是再審原告將更正後之請款發票交由陳漢良先生，均是
      由再審原告公司製作完成後再交由訴外人陳漢良先生持往，換言之，陳漢良先
      生在前開兩個行為中並無任何以自己身為代理人而為意思表示，僅是單純地傳
      達再審原告之意思表示，亦即訴外人僅是傳達再審原告意思之機關，並無自行
      決定任何效果意思之行為，則依最高法院六十二年台上字第二四一三號判例見
      解「傳達意思之機關（使者）與代為表示意思之代理人不同，前者其所完成之
      意思表示，為本人之意思表示，其效果意思由本人決定，後者代理行為之意思
      表示為代理人之意思表示，其效果意思由代理人決定，表見代理人之意思表示
      亦然」，本件訴外人陳漢良對於再審原告而言，僅是傳達意思之機關（使者）
      ，並無任何由訴外人陳漢良所決定之效果意思之空間，是以，原確定判決誤將
      訴外人陳漢良先生擔任使者即傳達機關之角色誤認為有授與代理權之表現事實
      ，顯有違前開最高法院之判例意旨，其判決自有適用法規錯誤之再審事由。
（三）按確定終局判決「如就足以影響於栽判之重要證據漏未審酌者」，亦提起再審
      之訴或聲請再審，為民事訴訟法第四百三十六第之七所明定。原確定判決確有
      足以影響於裁判之重要證據漏未審酌之處，茲就再審之理由，析述如下：（１
      ）查關於再審被告所提出之簽收單，依原確定判決認定既是屬於以信件郵寄方
      式之回函，則對於此一郵寄回函程序何以能讓一個非持有應受款公司大小章之
      第三人擅自簽名領取，既然是應該以郵寄方式為之，何以會捨此一程序未為，
      而任由第三人領取，甚至未簽註簽收日期，則在不清楚第三人陳漢良究竟是何
      時簽收該筆支票之情形下，將無法判斷陳漢良交付更正後之發票以及簽領該筆
      支票的時間差。如果再審被告並非在第三人陳漢良交付更正後發票的同一時間
      交付該支票者，將衍生另外一個極為重要的問題，那就是第三人陳漢良怎麼知
      道要去再審被告公司處要領取款項？所以，關於此一證據及其衍生的諸多問題
      ，原確定判決均未加以審酌，顯有重要證據漏未審酌之再審事由。（２）就系
      爭再審被告所簽發、票面金額新台幣四十五萬三千零九十三元、受款人記名是
      再審原告的支票乙紙，其上既是屬於記名票據，而再審被告又稱該紙票據已經
      是由其公司以現金向第三人陳漢良換回，然何以該紙支票上仍記載著交通銀行
      於九十一年七月五日付訖之字樣，蓋若該紙支票確實有經兌現，則再審被告所
      稱第三人陳漢良有以現金換回支票之主張即與事實不符，特別是在再審被告並
      未提出該現金簽收之單據之情形下尤為明顯。而此一證據顯然會影響原確定判
      決對於再審被告有以現金交付訴外人陳漢良並認為陳漢良依合約條件要求再審
      被告交付現金則再審被告無從拒絕之論證。
（四）再審被告確實知道訴外人陳漢良非再審原告之公司員工，又知道訴外人陳漢良
      為了要向再審原告拿取回扣，所以，要將受款人為再審原告的禁止背書轉讓支
      票立即兌換現金，由此可知，再審被告明知訴外人陳漢良無代理權而仍交付現
      金，再審原告自不用負授權人之責任。（１）按民法第一百六十九條表見代理
      之立法理由記載「本人由自己之行為，表示以代理權授與他人，或他人妄稱為
      本人之代理人，已為本人所明知，而仍不為反對之表示者，則對於第三人約應
      負授權人之責任。···。惟第三人明知他人無代理權，或依情形，可得而知
      ，而猶與他人為法律行為者，則係出於第三人之故意或過失，本人自不負授權
      人之責任」。又依最高法院七十八年台上字第一二五五號判決意旨「按由自己
      之行為表示以代理權授與他人者，對於第三人應負授權之責任，固為民法第一
      百六十九條前段所明定。惟此項規定，必須本人就某種法律行為確有表見之事
      實，足使第三人就該法律行為信他人有代理權之情形存在，始有其適用。倘本
      人就某種法律行為未曾有表見之事實，自無依上開規定，命本人就該法律行為
      ，對於第三人應負授權人責任之理。」（２）再審被告確實知道訴外人陳漢良
      並非再審原告公司的員工（參見九十四年二月二十四日筆錄第三頁），而再審
      原告亦無授與其代理權之積極行為，是以，原審判決於判決理由認定「然上訴
      人（再審被告）方面並不確知與被上訴人（再審原告）公司間之關係」（原判
      決書第五頁第十六至十七行）以及「上訴人又不知悉陳漢良非被上訴人員工」
      （原判決書第六頁第五至六行），並以此作為推論有再審被告有善意信賴之基
      礎云云，自有不當，應予廢棄。（３）再審被告依作業程序本應在收取再審原
      告之發票，經核對無誤後，依其公司之放款時日，將有寫明受款人抬頭（即再
      審原告公司）及禁止背書轉讓之支票寄回再審原告公司，經再審原告收取支票
      後簽收於再審被告被告所附的簽收單上，以完成整個請款及付款流程。然再審
      被告明知訴外人陳漢良並非是再審原告之公司員工、亦未有再審原告公司之明
      確授權，竟然將支票交與陳漢良先生取回。更於明知訴外人陳漢良基於其個人
      收取回扣之意思，於七月四日擅自要求將在翌日（七月五日）就已經要到期兌
      現的禁止背書轉讓支票，要求再審被告兌換成現金，而再審被告對於此一有違
      常情之舉動，本應照會再審原告公司，而非擅自交付現金，而且更可疑的是再
      審被告自稱於交付後竟還無任何現金簽收記錄。足見，再審被告明知訴外人陳
      漢良是無權代理，竟仍配合其無權之要求。蓋訴外人陳漢良若與再審原告間有
      收取回扣之約定（此為再審原告所否認），何必一定要將禁止背書轉讓之支票
      換成現金，更何況該紙支票是在翌日就要到期的支票，而再審被告明知訴外人
      陳漢良無代理權，或依情形，可得而知，則依前開立法理由之說明，再審被告
      猶仍交付支票並同意兌換現金，當係出於再審被告之故意或過失，再審原告自
      不負授權人之責任。
（五）再審原告並無任何授與代理權之行為，而且，訴外人陳漢良亦未曾有任何表示
      「再審原告有授與代理權之主張」，或有以本人之名義為法律行為之表現，原
      審判決以「是縱交付之發票僅係請款之聲請，非作為領款憑證，然自本件工程
      清運合約之洽談、締約、請款過程，均有陳漢良在場並由其出面與上訴人公司
      接洽，上訴人又不知悉陳漢良非被上訴人員工，被上訴人並屢次委由陳漢良交
      付合約書、發票，則參照前述判例意旨被上訴人顯係由自己之行為表示以代理
      權授與陳漢良，自應負授權人之責任」云云，作為不利再審原告之推論，然查
      ：（１）查「交付發票僅是請款之聲請，而非領款之憑證」，乃商場上之慣例
      ，關於此點極容易證明。蓋若認為交付發票即是領款之憑證，則必然不會有再
      審原告於再審狀中所附再證物一號的「威致鋼鐵工業股份有限公司簽收單」，
      正因為一般商場上交付發票僅是請款之聲請，而非領款之憑證，所以，才會有
      交付支票之簽收動作，而且還必須要由收款人親簽並蓋公司大小章，然後將簽
      收單再寄回付款之公司。再審被告對於一般商業之請款方式係先送發票，待另
      一方一發票作帳後再通知領款乙節並不爭執（參見第一審簡易判決書第六頁第
      七行）。足證發票之交付與請領款項之給付乃屬兩個不同之階段與程序，故不
      得將發票之交付認為是領款之憑證。（２）次查，無論是更正錯誤後的發票或
      已經蓋好再審原告公司印章後的契約書，再審原告都已經自行完成所需之法律
      行為及意思表示之內容，訴外人陳漢良所扮演的僅是將再審原告公司所已經決
      定好的法律行為內容通知給再審被告知悉而已，換言之，訴外人陳漢良僅是傳
      達意思之機關，而無任何意思決定之空間，當無任何代理行為之可言，何來再
      審原告係以自己行為授與訴外人陳漢良代理權之認定？原審判決適用法律顯有
      錯誤。（３）進一步言，訴外人陳漢良於洽談合約時在場，是否能認為再審原
      告有授與其代理權？答案當然是否定的。首先，再審原告從未向再審被告表示
      要授與代理權給訴外人陳漢良；而訴外人陳漢良亦未曾向再審被告表示其有經
      再審原告授與代理權，再審被告亦清楚地知悉訴外人陳漢良未經再審原告公司
      之授權，此從再審被告之訴訟代理人於鈞院九十四年二月二十四日訊問時陳稱
      ：「．．．那天中午陳漢良就進來了，說可以幫忙清運並談及如何空運等細節
      ，但價錢要找他的朋友來估價」他沒辦法自己決定，兩造亦不否認本件工程合
      約之價金是由再審原告負責人之夫賴秦文與再審被告總務柯文邦所談判成交以
      及「陳漢良說他與桐慶公司的老闆很熟，曾經做過他的下包，所以我知道陳漢
      良並不是桐慶公司內部的員工」（鈞院九十四年二月二十四日筆錄第三頁）。
      足徵，再審被告清楚地知悉訴外人陳漢良未經再審原告公司之授權，再審原告
      亦未曾表示任何授與訴外人陳漢良代理權之行為，既如是，則原審判決以訴外
      人陳漢良於簽約時在場而推論出再審原告有授與代理權之表現行為云云，顯屬
      不當，其適用法律明顯有誤。（４）按民法第一百六十九條所定知他人為其代
      理人而不為反對之意思表示，須負表見代理授權人之責任者，必本人已知悉他
      人表示為其代理人，而不為反對之意思表示，始應就該他人以其代理人之身分
      所為之法律行為負授權人之責；倘他人並無以本人之代理人身分為法律行為，
      尚無由責令本人負授權人責任之理。最高法院八十五年度台上字第一六一三號
      判決意旨參照。本件訴外人陳漢良所為簽收由再審被告所簽發指明受款人為再
      審原告並且禁止背書轉讓支票之行為，該簽收之簽名乃是以陳漢良本人之名義
      所為，並非是以再審原告公司之名義所為，亦無表明任何代理意旨，自不得認
      為是「代理行為」，依前開最高法院判決意旨，「倘他人並無以本人之代理人
      身分為法律行為，尚無由責令本人負授權人責任之理」，是以，本件訴外人陳
      漢良所為之簽收行為並無以再審原告公司之代理人身份為法律行為，當無責令
      再審原告負授權人責任之理。原審判決對此一事實未加詳論，率為認定再審原
      告有表現代理之行為，其適用法律顯有錯誤，應予廢棄。（５）原審判決一再
      錯誤地認為「上訴人又不知悉陳漢良非被上訴人之員工」，並因此而推導出錯
      誤之結論，關於此點前已有說明（參見九十四年二月二十四日筆錄第三頁），
      於此不再贅述。綜上說明，原審判決適用法律顯有錯誤，自當廢棄，另為適法
      之判決。
（六）再審被告又提出訴外人陳漢良是向再審原告借牌云云，純屬無稽之談。蓋若訴
      外人陳漢良是借牌廠商（此為再審原告所否認），則於簽約時何必由再審原告
      負責人之夫賴泰文出面決定契約價金？亦又何必於工程完成時偷偷領取款項後
      逃之夭夭？再審被告之抗辯，其無理由甚為明顯。
乙、再審被告方面：
一、聲明：再審原告之訴駁回。
二、陳述：
（一）按依民事訴訟法第四九八條，須有再審事由，始得提起再審。所謂「適用法規
      顯有錯誤」，若原確定判決不過就事實審法院所確定之事實為法律上判斷，應
      屬法律上之意見，不生適用法規顯有錯誤。原審判決認為「系爭工程既由陳漢
      良偕同賴泰文．．．被上訴人並屢次委由陳漢良交付合約書、發票，則參照前
      述判例意旨（註：按即最高法院七十年度台上字第三五一五號判例、五十六年
      度台上字第二一五六號判例），被上訴人顯係由自己之行為表示以代理權授與
      陳漢良，自應負授權人之責任．．．」（見原審判決書第六頁），將外在客觀
      既存之事實解釋為表見代理，不生適用法規錯誤，縱其判斷亦屬法律上見解不
      同罷了。
（二）再者所謂「足以影響於裁判之重要證據漏未審酌」，該證據須於原審未經審酌
      ，惟再審原告所舉證物支票影本，於原審業經提出，並為攻擊防禦，有原審判
      決書第六頁第(四)所載「被上訴人固主張上訴人之總務柯文邦．．．而上訴人原
      交付之支票有記載受款人，上訴人自行同意換現金予陳漢良，應自負責任等情
      」可稽，則縱原審判決未採再審原告之主張，亦非該當「重要證據漏未審酌」
      之要件。
丙、本院依職權調閱本院九十三年度營簡字第四五號、九十三年度簡上字第七０號民
    事案件全卷。
      理　　由
一、按民事再審之訴，應於三十日之不變期間內提起。又按前項期間，自判決確定時
    起算，判決於送達前確定者，自送達時起算；其再審之理由發生或知悉在後者，
    約自知悉時起算。此民事訴訟法第五百條第一、二項定有明文。查本件前審判決
    係於民國九十三年十月二十六日判決駁回再審原告於第一審之訴，再審原告於九
    十三年十一月一日收受該判決，故再審原告於九十三年十一月二十三日提起本件
    再審之訴，尚未逾三十日之不變期間，則其對前開民事確定判決提起本件再審之
    訴，自屬合法，合先敘明。
二、按有下列各款情形之一者，得以再審之訴對於確定終局判決聲明不服。但當事人
    已依上訴主張其事由或知其事由而不為主張者，不在此限：一、適用法規顯有錯
    誤者。二、判決理由與主文顯有矛盾者。三、判決法院之組織不合法者。四、依
    法律或裁判應迴避之法官參與裁判者。五、當事人於訴訟未經合法代理者。六、
    當事人知他造之住居所，指為所在不明而與涉訟者。但他造已承認其訴訟程序者
    ，不在此限。七、參與裁判之法官關於該訴訟違背職務犯刑事上之罪者，或關於
    該訴訟違背職務受懲戒處分，足以影響原判決者。八、當事人之代理人或他造或
    其代理人關於該訴訟有刑事上應罰之行為，影響於判決者。九、為判決基礎之證
    物係偽造或變造者。一○、證人、鑑定人、通譯、當事人或法定代理人經具結後
    ，就為判決基礎之證言、鑑定、通譯或有關事項為虛偽陳述者。一一、為判決基
    礎之民事、刑事、行政訴訟判決及其他裁判或行政處分，依其後之確定裁判或行
    政處分已變更者。一二、當事人發現就同一訴訟標的在前已有確定判決或和解、
    調解或得使用該判決或和解、調解者。一三、當事人發現未經斟酌之證物或得使
    用該證物者。但以如經斟酌可受較有利益之裁判者為限，民事訴訟法第四百九十
    六條第一項定有明文。再按對於簡易訴訟程序之第二審確定終局裁判，如就足影
    響於裁判之重要證物，漏未斟酌者，亦得提起再審之訴或聲請再審，此民事訴訟
    法第四百三十六條之七亦有明文規定。再按再審之訴顯無再審理由者，得不經言
    詞辯論，以判決駁回之，民事訴訟法第五百零二條第二項定有明文。
三、本件再審原告提起再審之訴，主要係以：（一）原確定判決適用法規顯有錯誤：
    即原確定判決以「自系爭工程之洽談、締約、請款過程，陳漢良均參與接洽，且
    被上訴人（即再審原告）將蓋有公司章之合約書、請款發票交由陳漢良攜往上訴
    人公司（即再審被告），完成交易，而認其行為已有可使被上訴人（即再審原告
    ）相信陳漢良有代理權之情事，故陳漢良收取報酬之行為與上訴人（即再審被告
    ）無異」，而認定已構成表見代理之情形，是系爭工程報酬已清償完畢等情，乃
    係違反最高法院六十年台上字第二一三○號、七十年台上字第六五七號、六十二
    年台上字第二四一三號等判例見解、及最高法院七十八年度台上字第一二二五號
    判決、八十五年度台上字第一六一三號等判決意旨。（二）就再審被告所提出之
    簽收單、以及再審被告所簽發、票面金額新台幣四十五萬三千零九十三元、受款
    人記名是再審原告的支票乙紙，此二足以影響於裁判之重要證據有漏未斟酌之處
    為主要論據，請求廢棄本院九十三年簡上字第七０號之確定判決。並判決：再審
    被告應給付再審原告新台幣肆拾伍萬參仟零玖拾參元，及自民國九十三年一月八
    日起至清償日止，按年利率百分之五計算之利息。再審被告則以：依最高法院七
    十年度台上字第三五一五號判例、五十六年度台上字第二一五六號判例之見解，
    原確定判決適用法規並無錯誤。又再審原告所舉證物支票影本，於原審業經提出
    ，並為攻擊防禦，有原審判決書第六頁第(四)載明可稽，則縱原審判決未採再審原
    告之主張，亦非該當「重要證據漏未審酌」之要件等資為抗辯，請求駁回再審原
    告之訴。經查：
四、【就原確定判決是否有適用法規顯有錯誤之情事：】
    按民事訴訟法第四百九十六條第一項第一款所謂適用法規顯有錯誤，係指確定判
    決所適用之法規，顯然不合於法律規定，或與司法院現尚有效及大法官會議之解
    釋，或本院尚有效之判例顯然違反，或消極的不適用法規，顯然影響判決者而言
    。至於單純認定事實錯誤，則與適用法規顯有錯誤之情形有間，故民事訴訟法第
    四百九十六條第一項第一款所謂適用法規顯有錯誤者，不包括認定事實錯誤之情
    形在內（最高法院八十年台上字第一三二六號判例意旨參照）。本件經查：
（１）細繹再審原告所主張之最高法院六十年台上字第二一三○號、七十年台上字第
      六五七號、六十二年年台上字第二四一三號等判例意旨所適用之情節，與本件
      原確定判決所認定之事實並不相同。意即原審確定判決已詳述是因【自系爭工
      程之洽談、締約、請款過程，陳漢良均參與接洽，且再審原告將蓋有公司章之
      合約書、請款發票交由陳漢良攜往再審被告公司，完成交易】，因認在本件交
      易行為中，陳漢良並非如再審原告所稱僅是單純之傳達意思之機關（使者），
      況且原審確定判決並非因認定陳漢良持有再審原告之印章，而認為陳漢良已構
      成再審原告之表見代理人，故本件情節事實，應尚無最高法院七十年台上字第
      六五七號判例之適用，故原確定判決未適用再審原告所提之前揭判例意旨，自
      非有誤。
（２）再者，按民法第一百六十九條規定之表見代理，係為保護第三人而設，本人如
      有使第三人信以為其有以代理權授與他人之行為，而與該他人交易，即應使本
      人負授權人責任，而此項表見代理云者，原係指代理人雖無代理權，而有可使
      人信其有代理權之情形而言，與民法第一百零七條所定代理權之限制及撤回之
      情形無關。又上訴人既將蓋有本人私章及所經營工廠廠章之空白合約與收據，
      交由某甲持向被上訴人簽訂契約及收取定金，顯係由自己之行為表示以代理權
      授與他人，自應負授權人之責任，則某甲收取定金之行為與上訴人無異，至某
      甲曾將所收取之定金交付上訴人與否，乃某甲與上訴人間之問題，上訴人殊不
      能以未自某甲處收到定金，對抗被上訴人（最高法院七十年度台上字第三五一
      五號判例、五十六年度台上字第二一五六號判例參照），原確定判決因認依一
      般交易常情與前揭判例意旨，足認陳漢良自系爭工程之洽談、締約、請款過程
      ，均有參與接洽，且再審原告將蓋有公司章之合約書、請款發票交由陳漢良攜
      往再審被告公司，完成交易，其行為已有可使再審原告相信陳漢良有代理權之
      情事，陳漢良收取報酬之行為與再審被告無異，是再審被告抗辯依表見代理，
      系爭工程報酬已清償完畢，應屬可信等情，已明白表明並認定依本件事實，應
      以適用最高法院七十年度台上字第三五一五號判例、及五十六年度台上字第二
      一五六號等判例之意旨較符實情，故並無與最高法院尚有效之判例顯然違反，
      或消極的不適用法規，顯然影響判決者等情，是再審原告仍執與本案情節不同
      之最高法院判例意旨指稱原確定判決有適用法規顯有錯誤云云，並無理由，不
      足採信。
（３）末查：再審原告復主張「交付發票僅是請款之聲請，而非領款之憑證」、「原
      審判決以訴外人陳漢良於簽約時在場而推論出再審原告有授與代理權之表現行
      為」云云，亦或與本件無涉，或曲解原確定判決之真意，蓋原確定判決係認定
      陳漢良雖為無代理權限之人，然因綜合參酌陳漢良從系爭工程之「洽談」、「
      締約」、「請款」等過程（如再審原告將蓋有公司章之合約書、「請款發票」
      交由陳漢良攜往再審被告公司），均有參與接洽，故足認本人（即再審原告）
      已有使第三人（即再審被告）信以為其有以代理權授與他人（即陳漢良）之行
      為，而與該他人交易，故依民法第一百六十九條表見代理之規定，即應使本人
      （即再審原告）負授權人責任，既已如前述，故參酌前揭判決文義，原確定判
      決亦係將發票交付認為是請款之過程，而非領款，亦無將系爭發票認定為領款
      憑證之意，且原確定判決亦非僅因陳漢良於簽約時有在場而率爾推論出再審原
      告有授與代理權之表現行為，是再審原告一再指稱原確定判決誤將發票之交付
      認為是領款之憑證，或以陳漢良於簽約時在場即推論出再審原告有授與代理權
      之表現行為云云，已均屬無據，難以採信，且前者亦與本件之再審事由無涉，
      併此敘明。
（４）又按民事訴訟法第四百九十六條第一項第一款所謂適用法規顯有錯誤，係指確
      定判決所適用之法規，顯然不合於「法律規定」，或與司法院現尚有效之「大
      法官會議之解釋」，或本院尚有效之「判例」顯然違反，或消極的不適用法規
      ，顯然影響判決者而言。至於單純認定事實錯誤，則與適用法規顯有錯誤之情
      形有間，故民事訴訟法第四百九十六條第一項第一款所謂適用法規顯有錯誤者
      ，不包括認定事實錯誤之情形在內（最高法院八十年台上字第一三二六號判例
      意旨參照）。可知依我國現行之法制體系，最高法院之判決在尚未選編為判例
      之前，尚無法規之效力，是縱使原確定判決與最高法院之判決意旨有所未合，
      依前揭判例意旨，仍無構成民事訴訟法第四百九十六第一項第一款所規定之「
      適用法規顯有錯誤」再審理由之餘地，故本件再審原告所主張原確定判決違背
      最高法院七十八年度台上字第一二二五號「判決」、八十五年度台上字第一六
      一三號等「判決」意旨，故屬適用法規顯有錯誤云云，亦有誤會，不應准許。
      綜上所述，原確定判決尚無民事訴訟法第四百九十六第一項第一款所規定之「
      適用法規顯有錯誤」之再審理由，是再審原告就此部分所為之主張，並無理由
      ，均不足採信。
五、【就原確定判決是否有就足影響於裁判之重要證物，漏未斟酌者：】
    按民事訴訟法第四百三十六條之七所謂「如就足影響於判決之重要證物，漏未斟
    酌者」，係指第二審言詞辯論終結前，已經存在並已為聲明之證據，第二審確定
    判決未調查，且未於判決理由中說明其無調查、斟酌之必要或雖經調查而未於判
    決中斟酌者而言。換言之，前揭法文所稱「就足以影響於判決之重要證物漏未斟
    酌」，應係指當事人於前訴訟程序中已提出而未經斟酌之證物，若原確定判決對
    於該項證物，認係不必要或不足採信之情形，或該證物無關緊要，縱經斟酌亦與
    原確定判決無影響，仍不得據為再審之理由（參照楊建華著，民事訴訟法（三）
    ，四三八頁）。經查：再審原告所稱之足以影響於裁判之重要證據係指：（１）
    再審被告所提出之簽收單、（２）再審被告所簽發、票面金額新台幣四十五萬三
    千零九十三元、受款人記名是再審原告的支票乙紙。然查：系爭之簽收單及支票
    ，於原審均業經提出，並於言詞辯論程序中為攻擊防禦，最後經原審確定判決審
    酌後，於判決事實及理由欄第五段第（四）項分別以：【被上訴人（再審原告）
    固主張上訴人（再審被告）之總務柯文邦知悉陳漢良為中間人，且付款手續未經
    被上訴人（再審原告）簽認，與上訴人（再審被告）簽收單之規定不符，而上訴
    人（再審被告）原交付之支票有記載受款人，上訴人（再審被告）自行同意換現
    金予陳漢良，應自負責任等情。查證人柯文邦固證述陳漢良為中間人，惟中間人
    並非完全不能代為處理合約或收受款項，況本件被上訴人（再審原告）有前述之
    行為，而有可使上訴人（再審被告）相信陳漢良有代理權之情形，是陳漢良有表
    見代理情事，已足認定。而上訴人（再審被告）之簽收單（本院卷第五四頁）雖
    有親簽並蓋公司章之字樣，惟自該簽收單之完整格式及其下記載：「請於簽收後
    將此單沿線折疊寄回本公司，謝謝！（若未寄回將不再代寄支票）」下方並有「
    威致鋼鐵工業股份有限公司財務部收」之回函設計，足認該簽收單原設計用於上
    訴人（再審被告）郵寄支票請收款人簽收後寄回，如親自面交款項點收，則用於
    證明應付款項交付何人，若係交付有權受領款項之人，縱未蓋受款人之公司章，
    亦應發生付款效力。本件因被上訴人（再審原告）之行為有足認陳漢良為被上訴
    人（再審原告）之表見代理人情形，則被上訴人（再審原告）主張簽收單未蓋公
    司章，對被上訴人（再審原告）不生效力，自不可採。又兩造合約付款辦法記載
    ：「每月底計價一次以現金給付（含稅）」，而支票與現金係不同之付款方式，
    據合約約定本應以現金付款，則陳漢良要求上訴人將支票更換現金，上訴人自無
    權拒絕，被上訴人認上訴人更換現金應自負責任，亦有誤會】等語，就再審原告
    所爭執足以影響於裁判之重要證物即系爭簽收單、及支票等之採證論斷，均已論
    述綦詳，並無漏未調查或斟酌之情事存在，此有本院九十三年度簡上字第七０號
    民事判決附卷可稽，故原確定判決及原審訴訟程序中尚無民事訴訟法第四百三十
    六條之七所規定之「就足影響於裁判之重要證物，漏未斟酌」之再審理由，是再
    審原告就此部分所為之主張，亦屬無理由，不足採信。
六、綜上所述，本件再審原告主張：原確定判決適用法規顯有錯誤，以及對於足以影
    響於裁判之重要證據有漏未斟酌之處云云，既無所據，從而，再審原告仍執陳詞
    ，就原審判決即本院九十三年度簡上字第七０號之確定終局判決取捨證據、認定
    事實之職權行使指摘不當，並據以主張該確定判決有民事訴訟法第四百九十六條
    第一項第一款、第四百三十六條之七等規定之再審事由，據以提起本件再審之訴
    ，請求廢棄原確定判決，並為其有利之判決，顯無理由。揆之上開說明，自得不
    經言詞辯論，逕以判決駁回之。
七、據上論結，本件再審之訴為無理由，依民事訴訟法第五百零二條第二項、第七十
    八條，判決如主文。
中　　　華　　　民　　　國　　九十四　　年　　　四　　　月　　　四　　　日
                            臺灣臺南地方法院民事第四庭
　　　　　　　　　　　　　　　　審判長法　　　官　吳森豐
　　　　　　　　　　　　　　　　　　　法　　　官　鄭彩鳳
　　　　　　　　　　　　　　　　　　　法　　　官　林臻嫺
右為正本係照原本作成。
本裁定不得上訴。
中　　　華　　　民　　　國　　九十四　　年　　　四　　　月　　　四　　　日
　　　　　　　　　　　　　　　　　　　法院書記官　蔡蘭櫻
